臺灣花蓮地方法院民事簡易判決  
110年度玉簡字第44號
原      告  徐嬌妹  
            陳慧如  
            陳俊安  
            陳慧卿  
共      同
訴訟代理人  簡燦賢律師
            林怡君律師
被      告  陳韋名  
兼法定代理  
人          喬玉恆  
共      同
訴訟代理人  黃逸仁律師
上列當事人間請求侵權行為損害賠償事件，本院於民國111年9月
22日言詞辯論終結，判決如下：
    主      文
被告應連帶給付原告徐嬌妹新臺幣壹佰萬伍仟捌佰壹拾肆元，及
自民國110年9月29日起至清償日止，按年息百分之五計算之利息
。
原告其餘之訴駁回。
訴訟費用由被告連帶負擔百分之三十五，餘由原告徐嬌妹負擔百
分之三十，原告陳慧如負擔百分之十七，原告陳俊安負擔百分之
九，原告陳慧卿負擔百分之九。
本判決第一項得假執行。但被告如以新臺幣壹佰萬伍仟捌佰壹拾
肆元為原告供擔保後，得免為假執行。
　　事實及理由
一、原告主張：
　㈠原告徐嬌妹為原告陳慧如、陳俊安、陳慧卿等人之母。被告
    陳韋名於民國108年9月21日上午11時許，騎乘腳踏車沿花蓮
    縣玉里鎮中華路北往南方向行駛，途經中華路57號前路口西
    側，未減速慢行且未注意原告徐嬌妹當時於路旁行走，自後
    方撞擊前方同向行走之行人即原告徐嬌妹，致原告徐嬌妹跌
    倒，頭部撞擊地面，先送臺北榮民總醫院玉里分院救治，因
    頭部外傷併顱內出血情況緊急，同日再轉院至花蓮慈濟醫院
    ，急診入院並住加護病房，原告徐嬌妹雖於108年9月28日辦
    理出院，靜養觀察期間，發現頭部暈眩及食慾不振情況加劇
    ，且對生活自理產生影響，經高雄阮綜合醫院醫生建議安排
    左側顱骨鑽洞引流手術，術後住進加護病房，於23日行開顱
    移除血腫止血術，於25日再行開顱移除手術，原告徐嬌妹受
    有左側慢性硬腦膜下腔出血、左側硬腦膜下腔急性出血、左
    側顱內出血復發及創傷性硬腦膜下出血等重傷害。另原告徐
    嬌妹於108年11月27日因本件車禍所受之創傷性硬腦膜下出
    血等病症至衛生福利部豐原醫院住院就診，嗣經診斷罹有中
    樞性眩暈、失智症、未伴有行為障礙等病症，有輕度失智，
    需人照顧。原告徐嬌妹因上開車禍所受傷勢，已支出醫療費
    用新臺幣（下同）123,442元、看護費用733,601元（分別為
    ：108年11月14日至108年11月20日間之看護費用13,200元、
    109年1月1日起至死亡之日止，按月於日照安養中心日間看
    護費用5,090元，依霍夫曼計算式計算後為636,895元，以上
    合計為733,601元）、支出尿布、濕紙巾、導尿管、輪椅、
    助行器等增加生活上需要費用12,695元等損害，又本件車禍
    發生前原告徐嬌妹行動尚且自如，也能自己出外散步，與子
    女間之互動自然，經上開撞擊後，原告徐嬌妹生活喪失自理
    能力，日常生活需他人協助，回復可能性甚微，對原告徐嬌
    妹身體造成嚴重侵害，受有極大精神煎熬，故原告徐嬌妹受
    有非財產上損害100萬元。以上原告徐嬌妹因本件車禍所受
    損害合計為1,869,738元。依民法第184條第1項前段、第193
    條第1項、第195條第1項規定，請求被告陳韋名賠償。又被
    告陳韋名於本件車禍當時為限制行為能力人，被告喬玉恆為
    被告陳韋名之法定代理人，依民法第187條第1項規定應連帶
    負責，故原告徐嬌妹依上開規定請求被告連帶賠償1,869,73
    8元。
　㈡原告徐嬌妹因本件車禍受有上開傷害，已無法如過往般自理
    生活，或與子女即原告陳慧如、陳俊安、陳慧卿等人談笑風
    生，使原告陳慧如、陳俊安、陳慧卿無法基於子女身分享受
    天倫親情，原告陳慧如、陳俊安、陳慧卿每見原告徐嬌妹身
    體、體力不如從前，均會為母親感到難過、傷心或見到母親
    進行復健過程之痛苦，其不捨難以言表，原告陳慧如、陳俊
    安、陳慧卿所受心理折磨及不捨一般人實難感同身受，原告
    陳慧如更擔起原告徐嬌妹照顧之責，於原告徐嬌妹未至日照
    中心期間，照護原告徐嬌妹之日常生活所需，其所背負之責
    任、辛苦能以預想，顯見被告陳韋名所為之撞擊行為，已造
    成原告陳慧如、陳俊安、陳慧卿之身分法益受有嚴重之不法
    侵害且情節重大，原告陳慧如、陳俊安、陳慧卿自得依民法
    第195條第3項、第1項前段、第187條第1項規定，請求被告
    連帶賠償原告陳慧如50萬元、原告陳俊安、陳慧卿各25萬元
    之非財產上損害。
　㈢對於被告抗辯部分，否認被告所述本件車禍當時有一部自小
    客車臨停於路邊、原告徐嬌妹有與該車駕駛交談、及原告徐
    嬌妹要過馬路等節，若如被告所述現場有一自小客車臨停路
    邊，為何警方製作之道路交通事故當事人登記聯單所載之當
    事人僅有原告徐嬌妹及被告陳韋名2人。況縱有車輛臨停，
    以一般自小客車約140公分高度，被告陳韋名當時又騎腳踏
    車，亦有相當高度，事發天候為晴天，能見度佳，豈會發生
    視線死角之情，故被告所述並不可採。又原告徐嬌妹於高雄
    阮綜合醫院及衛生福利部豐原醫院就診經診斷之上開病症，
    與本件車禍時間相近，且均為顱內出血所致傷害，與車禍發
    生之初病症相符，故自應為車禍所致。
　㈣並聲明：被告應連帶給付原告徐嬌妹1,869,738元，及自起訴
    狀繕本送達被告翌日起至清償日止，按年息5%計算之利息。
    被告應連帶給付原告陳慧如50萬元、原告陳俊安、陳慧卿各
    25萬元，及自起訴狀繕本送達被告翌日起至清償日止，按年
    息5%計算之利息。
二、被告則以：
　㈠本件車禍之起因係被告陳韋名騎乘腳踏車自花蓮縣玉里鎮中
    華路由北往南方向前進，行經中華路61號至57號路段間，有
    一部自小客車臨停於路邊，駕駛於未熄火狀態下與站立於該
    車駕駛門外之原告徐嬌妹交談，其車身占用車道，而車道旁
    緊鄰住家，被告陳韋名行經該路段時，因被自小客車占用車
    道且擋住前方視線，被告陳韋名被迫需靠往車道中線前進，
    未料站立於上開自小客車駕駛座外側之原告徐嬌妹交談後，
    未注意左右來車貿然回身往對向車道橫越，適被告陳韋名行
    經於此，反應不及而發生擦撞，並非如原告上開所述之車禍
    過程。且依照道路交通事故現場圖之繪製，亦可得知本件車
    禍發生當時，原告徐嬌妹之位置係位於車道中央往對向車道
    行走，而被告陳韋名當時因臨停之自小客車遮擋前方道路，
    因而造成視線死角，致不能注意原告徐嬌妹站在自小客車駕
    駛座外側欲穿越馬路，原告徐嬌妹迴身時被告陳韋名騎乘腳
    踏車已距離原告徐嬌妹過近，被告陳韋名在此情形下實可合
    理期待原告徐嬌妹於轉身往回前行對向時應會注意是否有車
    輛往來經過而於車輛駛過後再行通過馬路，且案發地點並非
    人行穿越道，距離車禍發生地點100公尺內即位於中華路與
    民權街交岔路口設有行人穿越道，原告徐嬌妹未遵守道路交
    通安全規則第134條第1項第1款規定而未經由行人穿越道穿
    越馬路，致被告陳韋名猝不及防，被告陳韋名應無過失。退
    步言之，原告徐嬌妹亦應為肇事主因，本件被告主張原告徐
    嬌妹與有過失，應依民法第217條第1項規定免除被告賠償責
    任。
　㈡原告徐嬌妹於本件車禍後，先送臺北榮民總醫院玉里分院救
    治，然因頭部外傷併顱內出血，當日轉院至花蓮慈濟醫院急
    診入院住加護病房，病情好轉於108年9月23日轉至普通病房
    ，於治療及觀察後於108年9月28日辦理出院。原告徐嬌妹復
    以頭部暈眩及食慾不振情況加劇，於108年10月20日至高雄
    阮綜合醫院就診及手術，於同年11月23日出院，又再於同月
    27日入住衛生福利部豐原醫院。再查，原告徐嬌妹因本件車
    禍於花蓮慈濟醫院治療後出院，後再以左側慢性硬腦膜下腔
    出血、左側硬腦膜下腔急性出血、左側顱內出血復發、泌尿
    道感染等病因至高雄阮綜合醫院就診開刀，惟原告徐嬌妹於
    花蓮慈濟醫院住院7日間並無進行任何手術，復原狀況應屬
    良好，其後間隔1個月至高雄阮綜合醫院就診及手術，其上
    述疾病是否因本件車禍所導致，抑或有其他因素介入或老化
    所致，均不能排除，此部分應由原告舉證證明。被告否認原
    告徐嬌妹於高雄阮綜合醫院及衛生福利部豐原醫院之就醫紀
    錄及本件車禍有因果關係。
　㈢依高雄阮綜合醫院之原告徐嬌妹病歷資料記載期前往該院就
    醫時除因頭暈問題無法改善外，未提及有步態不穩、行動不
    便之情形，亦無任何關於失智之現象。另依照原告前往高雄
    阮綜合醫院及衛生福利部豐原醫院就醫時的病歷記載，原告
    的病徵都是暈眩及嘔吐感，並未提及行走困難或是無法自理
    生活的狀況，而依原告提出之衛生福利部豐原醫院診斷證明
    ，時間也是在109年1月所開立，此外，依照卷內衛生福利部
    豐原醫院豐原醫院的病歷第15頁所載，原告在109年8月24日
    經診斷有阿茲海默症之情形，而阿茲海默症是一種退化性的
    失智症，與頭部外傷並無關連，且從卷內病歷資料看來，原
    告目前的生理狀態，似乎也無從證明與車禍腦部外傷有直接
    關聯。又從調取的豐原醫院病歷紀錄來看，原告徐嬌妹最近
    這半年來的就診紀錄，完全跟神經內科無關，只有因為腎結
    石接受治療，護理紀錄中均記載原告徐嬌妹的意識清楚，因
    此我們認為在此狀況下，原告是否有因為系爭車禍而導致需
    請求日照中心照顧之費用是有疑義的。對於原告主張原告徐
    嬌妹因本件車禍受傷，已支出必要醫療費用123,442元、及
    其於108 年11月14日至108年11月20日住院，支出必要看護
    費用13,200元，及其支出增加生活上需要費用12,695元等不
    爭執，另對於原告徐嬌妹自109年1月之後迄今有至日照安養
    中心接受日間照護，每月支出費用為5,090元等亦不爭執。
　㈣原告徐嬌妹於本件車禍後目前尚能與子女交流，未如植物人
    或極重度障害患者般完全喪失與家人相處、溝通及情感交流
    等一切情狀，應非屬情節重大，故原告陳慧如、陳俊安、陳
    慧卿主張依民法第195條第3項規定請求被告賠償非財產上損
    害，應無理由。
　㈤並聲明：原告之訴駁回；如受不利判決，願供擔保，請准宣
    告免為假執行。
三、兩造不爭執事項（見本院卷二第153頁）：
　㈠被告陳韋名於108年9月21日上午11時許，騎乘腳踏車沿花蓮
    縣玉里鎮中華路北往南方向前進，行經中華路57號前，與前
    方之行人原告徐嬌妹發生碰撞，並造成原告徐嬌妹受傷。
  ㈡原告徐嬌妹因本件車禍受傷，已支出必要醫療費用123,442
　　元。
  ㈢原告徐嬌妹因本件車禍受傷，於108年11月14日至108年11月
　　20日住院，支出必要看護費用13,200元。
  ㈣原告徐嬌妹自109年1月之後迄今有至日照安養中心接受日間
　　照護，每月支出費用為5,090元。
  ㈤原告徐嬌妹因為本件車禍受傷，有支出尿布、濕紙巾、導尿
    管、輪椅、助行器等增加生活上需要費用12,695元。
四、原告另主張被告陳韋名於本件車禍因有上開過失，致原告徐
    嬌妹受有左側慢性硬腦膜下腔出血、左側硬腦膜下腔急性出
    血、左側顱內出血復發及創傷性硬腦膜下出血、中樞性眩暈
    、失智症、未伴有行為障礙等傷害，依侵權行為法律關係，
    原告徐嬌妹請求被告連帶賠償其醫療費用、看護費用、增加
    生活上需要費用、非財產上損害等共1,869,738元。另原告
    陳慧如、陳俊安、陳慧卿為原告徐嬌妹子女，被告陳韋名上
    開行為侵害原告陳慧如、陳俊安、陳慧卿身分法益情節重大
    ，依上開規定請求被告連帶賠償非財產上損害等節，為被告
    所否認，並以上詞置辯，是本院應審酌者厥為：㈠原告徐嬌
    妹與被告陳韋名於本件車禍之過失比例為何？㈡原告徐嬌妹
    因本件車禍所受傷勢為何？㈢原告徐嬌妹得請求被告連帶賠
    償之項目及金額為何？㈣本件原告陳慧如、陳俊安、陳慧卿
    得否請求被告連帶賠償非財產上損害？茲分述如下：　　　
    　　
　㈠原告徐嬌妹與被告陳韋名於本件車禍之過失比例為何？
　1.按侵權行為所發生之損害賠償請求權，以有故意或過失不法
    侵害他人之權利為其成立要件，此觀民法第184條第1項前段
    之規定自明。所謂過失，係指行為人雖非故意，但按其情節
    ，應注意、能注意而不注意而言（最高法院108年度台上字
    第1058號民事判決意旨參照）。又按當事人主張有利於己之
    事實者，就其事實有舉證之責任。民事訴訟法第277條前段
    亦有明定。
　2.經查，被告陳韋名於108年9月21日上午11時許，騎乘腳踏車
    沿花蓮縣玉里鎮中華路北往南方向前進，行經中華路57號前
    ，與前方之行人原告徐嬌妹發生碰撞，並造成原告徐嬌妹受
    傷等節，為兩造所不爭執，已如上述，應可信為真。再者，
    被告陳韋名辯稱於本件車禍當時路上有一部自小客車，且原
    告徐嬌妹與其談話後，未注意左右來車貿然回身往對向車道
    橫越，被告陳韋名有被上開自小客車擋住視線等節，並未舉
    證以實其說，且為原告所否認，至於被告另稱卷附之花蓮縣
    警察局玉里分局110年11月18日玉警交字第1100013398號函
    附之道路交通事故現場圖（見本院卷一第177頁）可看出當
    時現場狀況，但依該分局所提供之所有車禍處理資料（見本
    院卷一第173至205頁）顯示，該分局並未製作原告徐嬌妹之
    筆錄或有經其確認該處理車禍所有資料（包括現場圖）等情
    ，換言之，該等資料除現場照片外，均為依被告陳韋名單方
    陳述所製作，而原告既於本件否認被告所述之原告徐嬌妹上
    開行走路線，或車禍當時狀況，被告又未能再提出其他證據
    證明其上開所述，是本院無法認定被告辯稱之車禍當時有一
    部自小客車臨停於道路上擋住被告陳韋名視線，且原告徐嬌
    妹與其談話後，未注意左右來車貿然回身往對向車道橫越等
    節為真。是以，依上開兩造所不爭執之車禍發生過程，被告
    陳韋名既然係自後方騎車撞及前方之行人即原告徐嬌妹，又
    無其他證據可證被告陳韋名車禍當時確實無法注意前方狀況
    ，故被告陳韋名於本件之騎車行為自為有過失，另無其他證
    據顯示原告徐嬌妹於車禍中亦有過失，是本件車禍全為被告
    陳韋名過失所致，應可認定。
　㈡原告徐嬌妹因本件車禍所受傷勢為何？
　1.原告徐嬌妹主張因本件車禍受有左側慢性硬腦膜下腔出血、
    左側硬腦膜下腔急性出血、左側顱內出血復發及創傷性硬腦
    膜下出血、失智症等傷害，並提出花蓮慈濟醫院108年9月27
    日診斷證明書、高雄阮綜合醫院108年11月22日診斷證明書
    、衛生福利部豐原醫院109年1月15日及111年7月25日診斷證
    明書等為證（見本院卷一第27至31頁、本院卷二第129頁）
    。被告則以上詞置辯。
　2.經查，上開花蓮慈濟醫院診斷證明書記載「病名：頭部外傷
    併顱內出血。醫師囑言：患者因上述診斷於000-00-00由急
    診入院住加護病房，於000-00-00轉至普通病房，經治療及
    觀察後，於000-00-00辦理出院...」。上開高雄阮綜合醫院
    診斷證明書記載「病名：⑴左側慢性硬腦膜下腔出血、⑵左側
    硬腦膜下腔急性出血、⑶左側顱內出血復發、⑷泌尿道感染。
    醫師囑言：患者因上述病症於108年10月20日來門診就醫並
    辦理住院，於108年10月21日行左側顱骨鑽洞引流手術，術
    後住進加護病房，於108年10月23日行開顱移除血腫止血術
    ，於108年10月25日行開顱移除手術，於108年11月14日轉出
    至一般病房治療，於108年11月23日出院，共計加護病房住
    院25天，一般病房住院10天，總計住院35天，出院後需休養
    及復健6個月，需專人照顧6個月，...」。上開衛生福利部
    豐原醫院109年1月15日診斷證明書記載「診斷：創傷性硬腦
    膜下出血，伴有意識喪失之後續照護。醫師囑言：病人因上
    述疾病於108年11月27日入住本院中期照護病房，目前仍步
    態不穩，行動不便，生活無法自理，需專人照顧」。上開衛
    生福利部豐原醫院111年7月25日診斷證明書記載「診斷：未
    明示測性之中樞性暈眩、失智症、未伴有行為障礙。醫囑：
    輕度失智，需人照顧」。另卷附之衛生福利部豐原醫院111
    年7月20日豐醫醫行字第1110006442號函記載「主旨：有關
    徐○妹女士失智所導致的原因為何乙案，復如說明段二，請
    查照。說明：...二、有關本案診治醫師醫病歷記載回覆如
    下：病人於109年8月求診，主訴自108年車禍後出現記憶力
    變差的現象，電腦斷層也發現左腦有陳舊性傷害，故其病症
    有可能是因108年車禍以後之後遺症。...」（見本院卷一第
    91頁）。由上開事證綜合觀之，本件車禍發生當日原告徐嬌
    妹受傷後送花蓮慈濟醫院就醫，經診斷為頭部外傷併顱內出
    血，考量就診時間之接密性等因素，應可推知此為原告徐嬌
    妹因本件車禍所受之傷害。又原告徐嬌妹在花蓮慈濟醫院出
    院後不到一個月之時間之108年10月20日再至高雄阮綜合醫
    院就醫，經診斷為左側慢性硬腦膜下腔出血、左側硬腦膜下
    腔急性出血、左側顱內出血復發等傷勢，均屬頭部內部出血
    等之傷勢，與上開花蓮慈濟醫院就醫時之傷勢大致相同，應
    可認亦為本件車禍所致之傷勢。另原告徐嬌妹在衛生福利部
    豐原醫院109年1月15日就醫診斷之「創傷性硬腦膜下出血」
    傷勢，亦為頭部內部傷勢，並與上開高雄阮綜合醫院就醫診
    斷之傷勢相同，亦應為本件車禍所致之傷勢。又就原告徐嬌
    妹在衛生福利部豐原醫院111年7月25日就醫診斷之「失智症
    、未伴有行為障礙」傷勢，經本院函詢該醫院是否與車禍傷
    勢有關，該醫院回覆內容如上，並稱有可能是因車禍傷勢之
    後遺症等語，本院審酌衛生福利部豐原醫院上開函文所述之
    內容係診治醫師依據病歷所為之專業判斷，且其認定理由亦
    無不合理之處，應可採信。故上開「失智症」之病症應可認
    為原告徐嬌妹因本件車禍所致之傷勢之一。
　3.至於被告主張本件應將所調取之臺北榮民總醫院玉里分院、
    花蓮慈濟醫院、高雄阮綜合醫院、衛生福利部豐原醫院之原
    告徐嬌妹於車禍後之就診病歷資料等送交專業醫療單位（如
    台中榮民總醫院）鑑定原告徐嬌妹之上開病症是否與本件車
    禍傷勢有關等節，查本院依上開醫院診斷證明書及衛生福利
    部豐原醫院回函之內容，即足以判斷本件待證事實即原告徐
    嬌妹於本件車禍所受傷勢為何，是被告上開證據調查之聲請
    ，經核屬民事訴訟法第286條但書規定之不必要證據，爰不
    予調查，附此敘明。
　4.據上，本院依上開事證，認原告徐嬌妹因本件車禍所受傷勢
    為頭部外傷併顱內出血、左側慢性硬腦膜下腔出血、左側硬
    腦膜下腔急性出血、左側顱內出血復發、創傷性硬腦膜下出
    血、失智症等。
　㈢原告徐嬌妹得請求被告連帶賠償之項目及金額為何？
　1.按因故意或過失，不法侵害他人之權利者，負損害賠償責任
    。不法侵害他人之身體或健康者，對於被害人因此喪失或減
    少勞動能力或增加生活上之需要時，應負損害賠償責任。不
    法侵害他人之身體、健康、名譽、自由、信用、隱私、貞操
    ，或不法侵害其他人格法益而情節重大者，被害人雖非財產
    上之損害，亦得請求賠償相當之金額。無行為能力人或限制
    行為能力人，不法侵害他人之權利者，以行為時有識別能力
    為限，與其法定代理人連帶負損害賠償責任。民法第184條
    第1項前段、第193條第1項、第195條第1項前段、第187條第
    1項前段定有明文。查被告陳韋名為94年次生，於車禍發生
    當時為限制行為能力人，其法定代理人為其母即被告喬玉恆
    等節，有本院調取之該2人之戶役政資料在卷可參（見本院
    卷一第121至123頁），應可信為真。又被告陳韋名於本件車
    禍有上開過失騎車行為，並致原告徐嬌妹因而受有頭部外傷
    併顱內出血、左側慢性硬腦膜下腔出血、左側硬腦膜下腔急
    性出血、左側顱內出血復發、創傷性硬腦膜下出血、失智症
    等傷勢，均已如上述，故原告徐嬌妹依上開規定，請求被告
    連帶賠償損害（如下述），應屬有據。
　2.原告徐嬌妹得請求之項目及金額：
　⑴109年1月1日起至死亡之日止之看護費用部分：　　
  ①請求將來給付之訴，以有預為請求之必要者為限，得提起之
    。民事訴訟法第246條定有明文。查原告主張原告徐嬌妹因
    本件車禍受有上開傷勢，其自高雄阮綜合醫院住院出院後，
    經評估後認其需接受終身專業日間照顧，又日間照顧中心每
    月費用為5,090元，故依上開規定，請求自109年1月1日起至
    死亡之日止之看護費用636,895元等語。被告則否認原告徐
    嬌妹有因本件車禍傷勢而需終身看護等語。
　②經查，本院曾於111年8月18日函詢衛生福利部豐原醫院有關
    原告徐嬌妹是否因上開車禍病症須終身接受日間專業照護等
    ，衛生福利部豐原醫院於111年9月2日以豐醫醫行字第11100
    08294號函回覆：...二、有關本案診治醫師醫病歷記載回覆
    如下：於111年7月25日神經心智功能評估時意識清楚，但有
    短期記憶障礙，思考流暢度中度障礙，定向感障礙，居家生
    活功能有受限。總體評估屬輕度智能障礙等語（見本院卷二
    第143頁）。本院審酌上開衛生福利部豐原醫院111年7月25
    日診斷證明書記載原告徐嬌妹經診斷有失智症。醫囑：輕度
    失智，需人照顧等語，及上開衛生福利部豐原醫院111年9月
    2日之回函內容，可知原告徐嬌妹因有罹患輕度失智症而需
    專人照顧，再考量原告徐嬌妹為36年11月20日生（見本院卷
    一第113頁戶役政資料），於車禍發生當時為71歲，目前則
    為74歲，已有相當年紀，而所罹之失智症病症依一般社會經
    驗並非可全然治癒之疾病，本院認依上開事證，及衡以上開
    診斷證明書所示原告徐嬌妹之目前病況，可認其應有終身接
    受專業日間照護看護之必要，故原告徐嬌妹依上開規定，請
    求被告給付109年1月1日起至死亡之日止之看護費用，應屬
    有憑。
　③又考量原告徐嬌妹之需接受上述終身專業日間照護看護之原
    因，係因出於失智症之病症，而上開衛生福利部豐原醫院11
    1年7月20日回函提及原告徐嬌妹主訴自108年車禍後出現記
    憶力變差的現象，電腦斷層也發現左腦有陳舊性傷害，故其
    病症有可能是因108年車禍以後之後遺症等語，亦即該醫院
    係依其專業評估該失智症病症可能是因108年車禍以後之後
    遺症等情，然酌以原告徐嬌妹車禍時迄今之年紀非輕，實無
    法排除原告徐嬌妹目前所罹患之失智症亦有可能係因其身體
    老化所致。故本院考量本件車禍發生後原告徐嬌妹所罹上開
    病症之時序，酌以其年齡等因素，認本件車禍所致之傷害中
    ，導致原告徐嬌妹罹患失智症之成因應占75%，較為合理，
    據此，依原告徐嬌妹之目前失智症病況而有終身接受專業日
    間照護看護之必要，但可歸責於被告陳韋名部分，應為75%
    。
　④據上，原告徐嬌妹請求自109年1月1日起至死亡之日止之日間
    照護看護費用之每月金額部分，參酌上開兩造不爭執事項㈣
    之內容，每月以5,090元計算，尚屬合理，本院即以該金額
    為計算基礎，故每年金額即為61,080元，而原告徐嬌妹為36
    年11月20日生，自請求之時即109年1月1日當時其年齡應為7
    2歲，依當年度其居住地即109年臺中市簡易生命表（女性）
    顯示，其平均餘命約16.3年，依霍夫曼式計算法扣除中間利
    息（首期給付不扣除中間利息）核計其金額為741,969元【
    計算方式為：61,080×11.00000000+(61,080×0.3)×(12
　　.00000000-00.00000000)=741,969.0000000。其中11.00000
　　000為年別單利5%第16年霍夫曼累計係數，12.00000000為年
    別單利5%第17年霍夫曼累計係數，0.3為未滿一年部分折算
    年數之比例(16.3[去整數得0.3])。採四捨五入，元以下進
    位】，上開金額再乘以因本件車禍所致之傷害成因比例75%
    後，原告徐嬌妹得請求之費用應為556,477元（小數點後位
    四捨五入）。
　⑵非財產上損害部分：
　  按慰藉金之賠償須以人格權遭遇侵害，使精神上受有痛苦為
    必要，其核給之標準固與財產上損害之計算不同，然非不可
    斟酌雙方身分、資力與加害程度，及其他各種情形核定相當
    之數額（最高法院51年台上字第223號判例意旨參照）。本
    院審酌原告徐嬌妹自陳最高學歷為初中肄業，無工作，亦無
    收入等語（見本院卷一第277頁），及被告陳韋名自陳現就
    讀高中。財產有一筆土地且已辦理信託登記等語（見本院卷
    一第303頁、本院卷二第134頁）、被告喬玉恆自陳學歷為國
    小畢業，從事市場攤販工作，月收入約3萬元等語（見本院
    卷一第303頁、本院卷二第56頁），並衡以本院調取之雙方
    之稅務電子閘門財產所得調件明細表（見本院卷一第145至1
    47頁、第157至160頁、本院卷二第59至60頁、第69至72頁）
    所示渠等財產狀況，及原告提出之被告陳韋名所有之土地登
    記謄本影本（見本院卷一第319頁），暨原告徐嬌妹所受上
    開傷害，及上述之被告陳韋名之過失傷害行為等情，認原告
    徐嬌妹請求賠償非財產上損害100萬元之金額尚屬過高，應
    酌減為30萬元為適。
　⑶據上，原告徐嬌妹本件得請求之項目金額為109年1月1日起至
    死亡之日止之看護費用556,477元、非財產上損害30萬元，
    再加上被告已不爭執之原告徐嬌妹因本件車禍受傷，已支出
    必要醫療費用123,442元、及於108年11月14日至108年11月2
    0日住院已支出之必要看護費用13,200元，及已支出尿布、
    濕紙巾、導尿管、輪椅、助行器等增加生活上需要費用12,6
    95元等，合計原告徐嬌妹得請求被告連帶賠償之金額為1,00
    5,814元（計算式：556,477＋30萬＋123,442＋13,200＋12,695＝
    1,005,814）。
　⑷末就被告主張原告徐嬌妹與有過失部分，查原告徐嬌妹於本
    件車禍中並無過失等節，業經本院認定如上，故被告主張依
    民法第217條第1項規定免除被告賠償責任等節，並無理由。
　㈣本件原告陳慧如、陳俊安、陳慧卿得否請求被告連帶賠償非
    財產上損害？
　  按前二項規定，於不法侵害他人基於父、母、子、女或配偶
    關係之身分法益而情節重大者，準用之。民法第195條第3項
    定有明文。查原告陳慧如、陳俊安、陳慧卿為原告徐嬌妹之
    子女等節，有原告提出之戶籍謄本在卷可證（見本院卷一第
    79至83頁）。又原告徐嬌妹因本件車禍所受傷勢為頭部外傷
    併顱內出血、左側慢性硬腦膜下腔出血、左側硬腦膜下腔急
    性出血、左側顱內出血復發、創傷性硬腦膜下出血、失智症
    等，已如上述，而原告徐嬌妹就該傷勢固受有精神上痛苦，
    然於本件已依民法第195條第1項前段規定自行向被告請求非
    財產上損害。至於同條第3項之規定，僅於不法侵害他人基
    於父、母、子、女或配偶關係之身分法益而情節重大者，父
    、母、子、女或配偶等人始得請求非財產上損害，被告陳韋
    名於本件車禍中之過失行為造成原告徐嬌妹受有上開傷勢，
    係侵害原告徐嬌妹本人之身體健康權等人格法益，而由原告
    徐嬌妹因車禍所受上開傷勢觀之，原告陳慧如、陳俊安、陳
    慧卿身為原告徐嬌妹之子女，衡情雖必因此引來原告陳慧如
    、陳俊安、陳慧卿精神上痛苦，而前揭痛苦，乃源自於身分
    關係之感同深受，與身分法益是否受侵害且情節重大，本非
    相同。直言之，本件車禍發生所造成原告徐嬌妹之上開傷害
    ，並參酌上開衛生福利部豐原醫院111年9月2日函文所載之
    原告徐嬌妹於111年7月25日神經心智功能評估時意識清楚，
    但有短期記憶障礙，思考流暢度中度障礙，定向感障礙，居
    家生活功能有受限等內容，及原告徐嬌妹自陳其目前意識能
    力尚佳等語（見本院卷二第135頁），故於本質上，尚難謂
    此已造成原告陳慧如、陳俊安、陳慧卿與徐嬌妹之間在身分
    關係上發生疏離、剝奪，或其他須加以重建等情節重大之質
    量變化。據此，原告陳慧如、陳俊安、陳慧卿主張其身分法
    益受侵害且情節重大，即難認有據，其依民法第195條第3項
    、第1項前段、第187條第1項規定，請求被告連帶賠償上開
    非財產上之損害金額，要非可採，自不予准許。
五、綜上所述，原告徐嬌妹依上開規定，請求被告連帶賠償1,00
    5,814元，及自起訴狀繕本送達被告翌日即110年9月29日（
    見本院卷一第91頁所附送達證書）起至清償日止，按年息5%
    計算之利息等，為有理由，應予准許，原告其餘請求，則無
    理由，應予駁回。
六、本件係就民事訴訟法第427條訴訟適用簡易程序所為部分被
    告敗訴之判決，於原告徐嬌妹勝訴部分，依同法第389條第1
    項第3款之規定，應依職權宣告假執行。另被告就原告徐嬌
    妹勝訴部分陳明願供擔保，聲請宣告免為假執行，合於法律
    規定，爰酌定相當之擔保金額宣告之。
七、本件事證已臻明確，兩造其餘攻擊、防禦方法及證據，經核
    均與結論之判斷，不生影響，爰不一一論述，附此敘明。
八、訴訟費用負擔之依據：民事訴訟法第79條、第85條第1至2項
　　。
中　　華　　民　　國　　111 　年　　9 　　月　　29　　日
                  玉里簡易庭    法  官  鍾志雄
以上正本係照原本作成。
如不服本判決，應於送達後20日內，向本院提出上訴狀並表明上
訴理由(均須按他造當事人之人數附繕本並繳納上訴裁判費)。如
委任律師提起上訴者，亦應一併繳納上訴審裁判費。
中　　華　　民　　國　　111 　年　　9 　　月　　29　　日
                                書記官  胡釋云